【裁判字號】    88,交訴,144
【裁判日期】    890930
【裁判案由】    業務過失致死
【裁判全文】
臺灣高雄地方法院刑事判決                        八十八年度交訴字第一四四號
    公  訴  人  臺灣高雄地方法院檢察署檢察官
    被      告  乙○○
右列被告因業務過失致死案件，經檢察官提起公訴（八十八年度偵字第二七八五一號
），本院判決如左：
    主  文
乙○○從事業務之人，因業務上之過失致人於死，處有期徒刑壹年貳月。
    事  實
一、乙○○考領有職業聯結車駕照，常替友人鄭慶昇駕駛靠行於芳琳貨運股份有限公
    司車號︰ＮＱ—九一八號之大貨車載運砂石等物為業，為從事駕駛業務之人。於
    民國八十八年十一月十一日，因友人鄭慶昇另有要事，故請乙○○駕駛上開車輛
    載運大石頭，乙○○於該日十一時二十分許，自高雄市紅毛港出發欲至高雄縣杉
    林鄉○○○○道載運時，於十三時五十分許，行經高雄縣杉林鄉○○村○○路公
    明巷與月光山大道路口時，本應注意行車速度，依標誌之規定，且汽車行駛時，
    駕駛人應注意車前狀況，並隨時採取必要之安全措施，依當時天候晴朗、有日間
    自然光、路面乾燥、無障礙物，且視距良好，並無不能注意之情事，竟疏於注意
    ，貿然以每小時四十公里以上之高速疾馳，適有劉金葉未考領有適當之機車駕照
    ，亦未佩戴適當之安全帽，而騎乘車號ＷＪＬ—三二六號輕型機車，正沿公明巷
    口欲行駛出月光山大道，亦疏未注意汽車行駛至無號誌之交岔路口，支線道之轉
    彎車應暫停讓直行車先行，致行經於該路口時，乙○○所駕駛之大貨車右後輪處
    與劉金葉所騎乘機車之前擋泥板蓋處發生撞及，劉金葉因此人車倒地，而受有左
    頭頂破裂、破碎、左腹協擦挫傷（十×六公分）、左腰挫擦傷（十×十五公分）
    、左大腿外傷、擦挫傷、左小腿裂傷（十×二十公分無肌肉）、左小腿骨折挫壓
    傷、左腹骨部裂傷（三十×二十公分）、右小腿挫擦傷、瘀血、左腹股溝裂傷深
    及肌肉層等嚴重傷害，乙○○於肇事後即請路人打電話呼叫救護車並通知員警至
    現場處理，並向到場處理之員警自承為肇事者，並接受裁判。惟劉金葉於送醫途
    中，即因顱骨碎裂腦挫傷等傷重不治死亡。
二、案經丙○○告訴暨高雄縣警察局旗山分局報告台灣高雄地方法院檢察署檢察官偵
    查起訴。
    理  由
一、訊據被告乙○○固坦承駕駛上開ＮＱ—九一八號之營業大貨車，於右揭時、地與
    被害人劉金葉發生碰撞，並因而致被害人送醫急救不致死亡之事實，惟均矢口否
    認有何業務過失犯行，辯稱：伊當時駕駛大貨車行經肇事巷口時，已減速慢行，
    並不可能在近巷口時貿然加速，又自撞及點觀之，顯係被害人忽視被告之大貨車
    駛來，故未停車讓幹道之被告之車先行而肇事，為被告所不能預見，又無法防範
    ，應由被害人自負肇事責任，且被害人無機車駕照及未戴安全帽，又穿高跟鞋騎
    機車，是本件肇事主因應在被害人本身，伊並無過失；又伊雖考領有職業聯結車
    駕駛執照，惟於失業中，並無固定職業，平日靠做零工維生，當日係臨時受大貨
    車車主鄭慶昇之託，故僅幫忙其開大貨車，故非以從事駕駛貨車為業云云。
二、經查：
  （一）依被告於警、偵訊及本院調查時均陳稱︰當日行經月光山大道與清水路公明
        巷路口時，時速約每小時三十五至四十公里，並發現右邊公明路巷口有一部
        機車騎乘過來，距離約五十公尺左右，在十字路口時，見被害人雙腳放在地
        上，車子準備停下來，即換五擋加速，之後我左邊有一輛機車，要逆向行駛
        ，我即注意那台機車，未再注意被害人所騎乘之機車，於快過公明巷時由後
        視鏡見被害人車頭撞及伊車之右後輪處等語。並據於事故發生後高雄縣警察
        局旗山分局杉林分駐所員警至現場處理時所測繪之道路交通事故調查報告表
        ，及現場與車損照片所示，於肇事地點之月光山大道上為一彎道，公明巷口
        有一白色倒三角形之讓路線，大貨車於肇事地點上留有二條分別長約十公尺
        與六點九公尺長之煞車痕跡，車頭前車輪距離路邊約三點一四公尺、右後車
        輪距離路邊則約一點八六公尺，被害人及其所騎乘之機車則倒於公明巷口之
        出口處，車頭略朝西、車尾則朝東，被害人則倒於機車旁，有關二車之車損
        處為：被告所駕駛之大貨車之右側油箱處有一橫線刮痕，油箱後之車輪亦有
        擦痕，而被害人所騎乘之機車車頭所掛之置物籃成扭曲與凹陷狀，前車輪歪
        曲，其上之擋泥板亦有多條刮痕等事實，有前開事調查報告表一紙及現場與
        車損照面三十六幀附卷可佐。又於肇事之翌日，即同年十一月十二日，台灣
        高雄地方法院檢察署檢察官督同刑警、被告及被害人家屬至肇事現場進行勘
        驗，被告所駕駛之大貨車之右側油箱刮痕與被害人騎乘機車車頭所掛之籃子
        之擦痕高度相同，此有勘驗筆錄一份在卷可稽。足認被告行經肇事路段時，
        已見被害人騎乘機車在公明巷口處，猶仍加速疾馳前進，致被害人所騎乘機
        車之車頭處與被告所駕駛大貨車之右側由相與右後輪處發生擦撞，致生事故
        。並依行政院司法行政部所函示之一般公路汽車煞車距離、行車速度對照表
        換算，依被告所留於現場之煞車痕及一至三年乾燥之瀝青路面進行對照、換
        算，被告當時之車速約為每小時三十五公里以上至四十公里之間，顯已逾規
        定之每小時二十五公里之限速規定，是被告行經彎道未依規定之每小時二十
        五公里慢行，竟超速行駛堪以認定。
  （二）按行車速度，依標誌之規定，又汽車行駛時，駕駛人應注意車前狀況，並隨
        時採取必要之安全措施，另汽車行駛至無號誌交岔路口，支線道應暫停讓幹
        線道先行，道路交通安全規則第九十三條第一項、第九十四條第三項、第一
        百零二條第一項第一款分別定有明文。被告考領有職業聯結車駕駛執照當知
        悉上開規定，本件肇事路段係彎道、限速每小時二十五公里，已具證人即現
        場處理員警吳達康在庭証述明確（見本院八十九年九月十三日審判筆錄），
        並有前開道路交通事故調查報告表載明及照片三十六幀附卷足稽，被告駕車
        行經上開路段，自應注意上揭規定，並依肇事當時天候晴朗、有日間自然光
        、路面乾燥並鋪設柏油、無障礙物，視距良好，即無不能注意之情事，竟疏
        於注意車前之被害人騎乘機車已至公明巷口，而未採取煞車、閃避等安全措
        施，竟貿然以高速疾馳通過該路口，致生本件車禍事故，自難辭其過失之責
        。雖被害人行駛之公明巷，係支線道，路面並繪有讓路線，其亦疏未注意車
        輛行至無號誌之交岔路口時，支線道應暫停讓幹線道先行，同為本件事故發
        生之原因，惟仍不因此解免被告對事故之發生所應負過失之責。本案經送請
        台灣省高屏澎區車輛行車事故鑑定委員會鑑定結果亦同此認定，有前開鑑定
        委員會於八十九年四月十九日以高屏澎鑑字第八九○五一三號函檢附之鑑定
        意見書一份在卷可參。至於被害人係因本件車禍受有左頭頂破裂、破碎、左
        腹協擦挫傷（十×六公分）、左腰挫擦傷（十×十五公分）、左大腿外傷、
        擦挫傷、左小腿裂傷（十×二十公分無肌肉）、左小腿骨折挫壓傷、左腹骨
        部裂傷（三十×二十公分）、右小腿挫擦傷、瘀血、左腹股溝裂傷深及肌肉
        層等嚴重傷害，並於送醫途中，因顱骨碎裂腦挫傷等傷重不治死亡，業據台
        灣高雄地方法院檢察署檢察官督同法醫師相驗明確，有相驗屍體證明書、驗
        斷書及勘驗筆錄等在卷可憑。即被害人確因本件車禍死亡，被告之過失犯行
        與被害人之死亡間，顯有相當因果關係，本件事証明確，被告前揭所辯均係
        卸責之詞不足採信，是被告之過失犯行足堪認定。
  （三）末按汽車駕駛人之駕駛工作，乃隨時可致他人身體生命於危險之行為，並係
        具有將該行為繼續，反覆行使之地位之人。因此應有經常注意俾免他人於危
        險之特別注意義務。故駕駛該車如屬於其社會活動之一，在社會上有其特殊
        之屬性（地位），其本於此項屬性（地位）而駕車，自屬基於社會生活上之
        地位而反覆執行事務，因之，在此地位之駕車，不問其目的為何，均應認其
        係業務之範圍（參照最高法院七十五年度台上字第一六八五號判例意旨）。
        查被告於八十七年十一月十三日考領有職業聯結車駕照，且事故發生當日係
        正欲至高雄縣杉林鄉○○○○道載運石頭，已據被告自承在卷，又證人即Ｎ
        Ｑ—九一八號大貨車車主鄭慶昇到庭證稱：伊知被告考領有職業聯結車駕駛
        執照，原要僱用被告，惟尚不知被告之駕駛經驗如何，故尚未正式僱請被告
        ，之前有請被告開過數次大貨車，且伊並有陪同，肇事當日係因另有要事，
        始請被告單獨駕駛載運大石頭等語（見本院八十九年九月十三日審判筆錄）
        ，是被告既早於八十七年間即考領有職業聯結車駕駛執照，顯然可認其主觀
        上欲從事駕駛業務，又於事故發生時，被告正欲至月光山隧道載運大石頭，
        雖大貨車車主鄭慶昇形式上尚未正式僱請被告，即尚未訂立僱傭契約，亦未
        約定報酬，但被告為其駕車載物已有多次，顯非單純之幫忙，縱然未約定報
        酬及訂立僱傭契約，並不影響業務之成立，依前開說明，被告駕駛大貨車載
        貨已具有反覆性與繼續性，並以之為生，即屬於其社會活動之一，被告就此
        部分所辯非以駕駛為業云云，並不足採信。
三、查被告乙○○於執行駕駛大貨車載運貨物之業務中肇事，過失致人於死，核其所
    為，應成立刑法第二百七十六條第二項之業務過失致人於死罪。被告於肇事後，
    託請路人報警前來處理，並於警員前往現場處理時留於現場，自承為肇事者，並
    接受偵訊、調查，有證人甲○○○○在庭証述明確，及高雄縣警察局旗山分局杉
    林派出所出具之交通事件職務報告書一份在卷可稽，是被告對於未發覺之犯罪自
    首，並接受裁判，應依刑法第六十二條前段規定減輕其刑。爰審酌被告超速及疏
    未注意車前狀況之過失程度、被害人對於本件車禍事故之發生亦有支線未讓幹線
    道先行之過失行為，被害人因本次車禍受有前開之傷害，並因之而死亡之嚴重結
    果，被告事故發生後，尚未賠償被害人家屬民事上之損害，又被告僅有國小畢業
    之智識程度與家庭狀況等一切情狀，量處如主文所示之刑。
據上論斷，應依刑事訴訟法第二百九十九條第一項前段，刑法第二百七十六條第二項
、第六十二條前段，罰金罰鍰提高標準條例第一條前段，判決如主文。
中      華      民      國    八十九    年      九      月    三十    日
                          臺灣高雄地方法院刑事交通法庭
                              審判長  法    官    李嘉興
                                      法    官    王俊隆
                                      法    官    程克琳
右正本證明與原本無異。
如不服本判決，應於判決送達後十日內，向本院提出上訴狀。
                              書 記 官    王麒雄
中    華    民    國      八十九      年      十      月      四      日
附錄本案論罪科刑法條
刑法第二百七十六條：
因過失致人於死者，處二年以下有期徒刑、拘役或二千元以下罰金。
從事業務之人，因業務上之過失犯前項之罪者，處五年以下有期徒刑，得併科三千元
以下罰金。
得上訴


司法院資訊處製作；財團法人民間司法改革基金會備份。
